【裁判字號】    89,自,15
【裁判日期】    900515
【裁判案由】    竊佔
【裁判全文】
臺灣宜蘭地方法院刑事判決                            八十九年度自字第一五號
    自  訴  人  甲○○
    被      告  丙○
    被      告  丁○○
    被      告  乙○○
    被      告  戊○○
右列被告因竊佔等案件，經自訴人提起自訴（八十九年自字第十五號），本院判決如
左：
    主  文
本件免訴。
    理  由
一、自訴意旨略稱：自訴人所有之宜蘭市○○段一二一號土地部分與被告等人之土地
    為鄰，被告等人竟意圖為自己不法之所有，擅行毀棄鐵絲農作物並竊佔土地，在
    其上鋪設水泥及加蓋鐵皮屋，經由多次與被告等人交涉，被告等人仍置之不理，
    因認被告等涉犯刑法第三百二十條第二項之竊佔罪及三百五十四條之毀損罪云云
    。
二、按案件時效已經完成者，應諭知免訴之判決，刑事訴訟法第三百零二條第二款定
    有明文。又按刑法第八十條規定：追訴權，因期間內不行使而消滅：「一、死刑
    、無期徒刑或十年以上有期徒刑者，二十年。二、三年以上十年未滿有期徒刑者
    ，十年。三、一年以上三年未滿有期徒刑者，五年。四、一年以下有期徒刑者，
    三年。五、拘役或罰金者，一年。」；前項期間自犯罪成立之日起算，但犯罪行
    為有連續或繼續之狀態者，自行為終了之日起算。而刑法第八十條第二項所謂犯
    罪行為有繼續之狀態，係指犯罪之行為繼續者而言，若非犯罪行為繼續而僅係犯
    罪狀態繼續，則不包括在內（參照最高法院二十五年上字第一六七九號判例）。
    末按刑法第三百二十條第二項之竊佔罪，為即成犯，於其竊佔行為完成時犯罪即
    成立，以後之繼續竊佔乃狀態之繼續，而非行為之繼續（最高法院六十六年台上
    字第三一一八號判例可資參考）。
三、查本件被告丙○供述：系爭房屋是六十九年買的，當時是預售屋，七十二年遷入
    居住，遷入後面的地（即係爭自訴人指述竊佔部分）就開始使用，八十二年開始
    搭設網子，鐵皮屋是去年八十八年所搭建的，當初七十二年搬進去時，系爭空地
    用來養雞及放置農具，所佔的面積與現在所搭建鐵皮屋的面積相同等語（見本院
    九十年一月九日訊問筆錄）；被告丁○○供述：六十九年購買房屋，於七十年開
    始遷入，七十一、七十二年剛開始後門土地荒蕪慢慢整理除草後使用，自訴人就
    在我們後門圍鐵絲網（即現在我們搭建鐵皮屋部分），當時後面空地是用來晾衣
    服及停車，約在八十年鋪設水泥，在八十六年才搭建鐵皮屋，我在七十二年就將
    自訴人所圍的鐵絲拆除，並且開始從後門通過系爭土地等語（見本院九十年一月
    九日、五月一日訊問筆錄）；被告乙○○供述：系爭土地從七十二年搬進去住時
    租給教會，當時他們就已經開始使用，用來停車，鐵皮屋約在八十年才蓋等語（
    見本院九十年五月一日訊問筆錄）；被告戊○○供述：我是七十二、三年購買，
    七十六年遷入居住，我遷入時，自訴人就在我家後門圍鐵絲網，當時因為要出入
    所以就把鐵絲網剪斷，約八十五年才鋪設水泥等語（見本院九十年一月九日訊問
    筆錄）。且自訴人亦陳述：「我七十三年開始圍鐵絲種楊桃樹，被告把我的楊桃
    樹砍掉並使用後面那塊土地，水泥是八十五年、六年鋪設，之前七十二、三年被
    告就有從後門出入經過我的土地。」、「之前被告使用時，我並沒有與他們計較
    ，從他們開始鋪設水泥及搭蓋鐵皮屋我才告他們，如果他們不蓋鐵皮屋我就不會
    告他們。」等語（見本院九十年一月九日、五月一日訊問筆錄）。另經本院於現
    場勘驗並由自訴人及被告等人指界確定本件竊佔之範圍及面積，此有宜蘭地政事
    務所土地複丈成果圖在卷可稽，綜上，本件被告丙○於七十二年開始使用被告土
    地並將鐵絲破壞，被告丁○○於七十一、七十二年開始使用並將鐵絲破壞，被告
    乙○○亦於七十二年開始使用系爭土地，被告戊○○於七十六年開始使用系爭土
    地並將鐵絲網剪斷，被告等人分別於七十二至七十六年間開始使用系爭土地及佔
    用範圍均為自訴人所不爭執，而竊佔罪為即成犯，亦即被告等人於七十二年至七
    十六年間開始竊佔之行為時點竊佔行為即已完成，至於被告等四人事後於既成之
    竊佔範圍內，亦即於竊佔狀態繼續中之各個搭建皮屋及鋪設水泥之行為均不另成
    立竊佔罪，而本件自訴人於八十九年八月八日方具狀對被告等四人提起毀損及竊
    佔罪自訴，然竊佔之法定刑為五年以下有期徒刑、拘役或五百元以下罰金，其追
    訴權時效為十年，毀損罪之法定刑二年以下有期徒刑、拘役或五百元以下罰金，
    其追訴權時效為五年，本件竊佔及毀損之行為距自訴人提起自訴之時間均已超過
    十年，依照首開說明，本件應為諭知免訴之判決。
據上論斷，應依刑事訴訟法第三百四十三條、第三百零二條第二款判決如主文。
本案經檢察官林慧到庭執行職務
中      華      民      國     九十     年     五         月    十五    日
                                       臺灣宜蘭地方法院刑事第二庭
                                           法  官  李  毓  華
右正本證明與原本無異。
如不服本判決，應於判決送達後十日內向本院提出上訴狀。(應附繕本)
   書記官  林  慶  生
中      華      民      國     九十     年     五         月    十八    日


司法院資訊處製作；財團法人民間司法改革基金會備份。
